【裁判字號】    92,聲判,154
【裁判日期】    920923
【裁判案由】    聲請交付審判
【裁判全文】
臺灣臺北地方法院刑事裁定                        九十二年度聲判字第一五四號
    聲  請  人  甲○○
        即
    告  訴  人
    被      告  乙○○  男  四.
右列聲請人即告訴人因被告恐嚇案件，不服臺灣高等法院檢察署檢察長中華民國九十
二年七月八日，九十二年度上聲議字第二九三二號駁回聲請再議之處分（原不起訴處
分案號：臺灣臺北地方法院檢察署九十二年度偵緝字第七五０號），聲請交付審判，
本院裁定如左：
    主  文
聲請駁回。
    理  由
一、聲請人原告訴意旨略以：被告乙○○與告訴人甲○○於民國八十五年間發生財務
    糾紛，竟自八十九年七月二十六日起，不斷恐嚇、教唆毆打告訴人以求償還新臺
    幣八百餘萬元。分別於八十九年八月二十五日向告訴人寄發存證信函，該函內寫
    明「不然每天在台端家大門口抗議。讓台端無法立足，身敗名裂為止，並廣播不
    法犯行，公諸社會，讓台端後代受累之目的」云云。另於八十九年八月六日十一
    時四十一分許教唆不詳姓名男子二人破壞告訴人家中大門之門鎖，並於同日十二
    時十八分許，教唆不詳姓名男子一人持鋼筋毆打告訴人，更於同年八月十七日一
    時許，向臺北市○○○路○段四十九巷十七號二樓告訴人住處投擲石頭。因認被
    告涉犯刑法第三百四十六條第一項之恐嚇取財罪嫌。
二、臺灣臺北地方法院檢察署檢察官依據偵查結果，以：
（一）告訴人雖於警訊中提出存證信函乙件，其上寫明「不然每天在台端家大門口抗
      議。讓台端無法立足。身敗名裂為止、並廣播不法犯行、公諸社會。讓台端後
      代受累之目的」云云，然被告否認存證信函係其所寫、所寄，而該存證信函之
      寄件人係陳連芳，有該存證信函影本附卷可稽，被告並已表示不識陳連芳，復
      經本署於偵查中命被告乙○○當庭書寫該存證信函中「台端用電子剎車」、「
      從此至今並無生產有關契約書」、「既然在做男用領帶」等字語各三遍，經核
      均與存證信函上之字體樣式有顯著差異，肉眼即可辨識，足認存證信函並非被
      告所寫，又該存證信函寄件人處雖有「乙○○」之簽名，嗣又以實線刪除，其
      刪除處有「陳連芳」之蓋章，此亦堪認上開存證信函上「乙○○」之簽名應係
      陳連芳所為，其並非被告親自之簽名，是難認被告有以存證信函為恐嚇之行為
      。
（二）告訴人於九十年六月十九日提出錄音帶一捲及錄音帶譯文一件，對於錄音帶譯
      文所載「甲○○，若無這樣下去我會將你Ｘ出來，讓你在這裡無法度站起喔」
      一語，認被告涉有恐嚇罪嫌，被告則堅詞否認曾出此言，告訴人並認Ｘ部分係
      「吵」或「押」卻聽不太清楚云云，然經勘驗告訴人提出之錄音帶，全部錄音
      之內容均係台語發音，其中關於「……Ｘ…」係台語「一ㄚ＼」之發音，而按
      台語「一ㄚ＼出來」即係「掀出來」之意。觀之告訴人與被告間關於債權債務
      關係之糾葛已經纏訟數年，且告訴人又自認對於被告不負任何債務之情，衡情
      以上所言，縱為被告所為，告訴人亦不致因被告要掀出其與告訴人之債權債務
      關係而產生畏懼之心，而與刑法恐嚇罪之構成要件不合。
（三）告訴人指訴被告另於八十九年八月六日十一時四十一分許教唆不詳姓名男子二
      人破壞告訴人家中大門之門鎖，並於同日十二時十八分許，教唆不詳姓名男子
      一人持鋼筋毆打告訴人，更於同年八月十七日一時許，向臺北市○○○路○段
      四十九巷十七號二樓告訴人住處投擲石頭，認被告涉犯毀損、傷害等罪嫌云云
      ，並提出錄影帶六捲為證。惟查：經勘驗告訴人提出之錄影帶六捲，其中雖有
      路人在巷道逗留之畫面，惟該路人並非被告本人，此為告訴人所自承，且依錄
      影帶之內容畫面，並無顯示該路人係在破壞門鎖之畫面，雖告訴人嗣後拍攝所
      提出之錄影帶中，其門鎖鑰匙孔裡確有被塞入不明物體，惟其僅有門鎖之畫面
      ，此雖足以證明告訴人之門鎖確有遭受破壞之事實，惟尚不足以證明確係被告
      所為破壞之情。又錄影帶中雖有告訴人遭人毆打及告訴人身體所受傷害之畫面
      ，惟毆打告訴人之人並非被告本人，此亦經告訴人自承在卷，且依告訴人提供
      之錄影帶，亦無法查知毆打告訴人之人究係何人，復無證據證明被告教唆他人
      毆打告訴人，自難認僅憑告訴人臆測之詞逕而認定被告即有傷害之行為，遽入
      人罪。另告訴人提出之錄影帶中，在巷道地上雖有散落數顆石頭之畫面，然被
      告否認有向臺北市○○○路○段四十九巷十七號二樓告訴人住處投擲石頭之情
      事，且無證據足資認定確右情係被告所為，自不得僅以告訴人與被告有債權債
      務糾葛一情，即認係被告所為。
    此外查無其他積極證據足認被告犯罪，因認被告罪嫌不足，依刑事訴訟法第二百
    五十二條第十款處分不起訴。聲請人不服，聲請再議，經臺灣高等法院檢察署檢
    察長審核結果，認為仍乏積極證據足可證明被告犯罪，處分駁回再議。
三、聲請人聲請交付審判，無非係以：(一)、檢察官未查明陳連芳與被告之關係？存
    證信函若非被告所寄，何以附有聲請人與被告所訂契約書影本？何以以被告地址
    為寄信地址？信函可委託他人書寫，豈能以筆跡論斷？(二)、檢察官未對錄音帶
    作聲紋鑑定；「讓你在這裡無法度站起」，顯係恐嚇言詞。(三)、檢察官未調閱
    高院錄影帶，查明毆打聲請人之人？亦未調查破壞門鎖、投擲石塊之人，查明是
    否係被教唆？指摘原處分駁回再議違誤云云。
四、本院查：
（一）本件系爭存證信函上所載全文及「不然每天在台端家大門口抗議。讓台端無法
      立足。身敗名裂為止、並廣播不法犯行、公諸社會。讓台端後代受累之目的」
      等言，乃係被告出於催討債務之目的，並非要加害聲請人之生命、身體、自由
      、財產，且當時被告已對聲請人提出詐欺告訴並經起訴在案，是其主觀上或認
      聲請人已涉有不法罪行而欲加以公布，均難認有加害聲請人名譽之犯意，與恐
      嚇罪之要件有別，均經檢察官認定在案，則該信函是否為陳連芳所寄抑或與被
      告有何關係，要與本案犯罪無干。
（二）而「讓你在這裡無法度站起」，經檢察官勘驗錄音帶後，當時全句為「甲○○
      ，若無這樣下去我會將你Ｘ出來，讓你在這裡無法度站起喔」，並核諸前後語
      意，認既非恐嚇之詞，亦不足使告訴人畏怖。從而究為何人口出此語，顯無認
      定實益，聲請人指稱「檢察官未對錄音帶作聲紋鑑定」部分，自無必要。
（三）檢察官再勘驗告訴人提出之錄影帶六捲，均無被告影像顯現，而認與被告無涉
      ，已如前述，既乏積極證據佐證被告與影帶內容之人、事相關，縱告訴人認影
      帶之人有犯罪之嫌，另應舉出該人年籍或其他可得特定之資料提出告訴以供憑
      查，並非本案所能處理置喙，檢察官當無詳究之權。
（四）況經詳查全卷，尚未發見有何足可證明被告恐嚇之積極事證，原處分以欠缺被
      告恐嚇之積極事證，認為被告犯罪嫌疑不足，於法尚無違誤。聲請意旨摭拾主
      觀臆測，對於原處分漫加指摘，對與本案犯行無關部分求予審判，非有理由，
      應予駁回。
四、依刑事訴訟法第二百五十八條之三第二項前段裁定如主文。
中      華      民      國    九十二    年      九      月  二十三      日
                                      臺灣臺北地方法院刑事第四庭
                                          審判長法  官  黃雅芬
                                                法  官  黎惠萍
                                                法  官  吳定亞
右正本證明與原本無異。
不得抗告。
                                                書記官  張漪蕙
中      華      民      國    九十二    年      九      月  二十三      日


司法院資訊處製作；財團法人民間司法改革基金會備份。
